最高法院刑事判決　　　　　　　　　　　　　　　八十八年度台上字第五八八三號
　　上　訴　人　甲○○
　　選任辯護人　林世祿律師
　　上　訴　人　丙○○
　　　　　　　　乙○○
　　右　一　人
　　選任辯護人　王能幸律師
　　上　訴　人　丁○○
右上訴人等因懲治盜匪條例案件，不服台灣高等法院台中分院中華民國八十八年七月
二十九日第二審判決（八十八年度上重訴字第四號，起訴案號：台灣台中地方法院檢
察署八十五年度偵字第一○二一、一六五七、八二五二、七二六八號），提起上訴，
本院判決如左：
    主  文
原判決關於甲○○、乙○○、丁○○部分撤銷，發回台灣高等法院台中分院。
丙○○上訴駁回。
    理  由
一甲○○、乙○○、丁○○上訴部分：
本件原判決撤銷第一審關於上訴人甲○○等三人強盜部分之判決，仍論處共同強盜罪
刑（上訴人甲○○為連續犯），固非無見。惟查：(一)、科刑之判決書事實一欄為適用
法令之依據，須將法院職權認定與犯罪構成要件有關之事項，詳記於事實欄內，始足
為判斷適用法令當否之準據；倘事實未有記載，理由加以說明，即屬理由失其依據；
若事實已有敘及，理由未予說明，是為理由不備，均足構成撤銷之原因。本件原判決
於理由中以上訴人甲○○三次強盜犯行，「犯罪時間緊接，手段相似，所侵害相同之
法益，且所觸犯犯罪構成要件同一之罪名，顯係基於概括犯意而為之，為連續犯」（
原判決第二十面第四至八行），惟於事實欄僅就其三次強盜犯行分別記載（即事實欄
第四至六），並未記載係基於概括之犯意，致其理由說明失其依據；且連續犯之一部
，與他罪牽連，自應包括的先將全部之連續各行為，論以一罪，再按牽連犯例從一重
處斷；原判決認上訴人甲○○所犯強盜罪與妨害自由罪間有牽連關係，應從重論以連
續強盜罪行，惟就其第二次強盜犯行中之妨害被害人紀俊賢、紀陳蕾自由，第三次強
盜犯行中之妨害被害人曾村松自由，此三次妨害自由犯行間是否有連續犯之一罪關係
，並未於事實中認定，亦未於理由中說明，均有違誤；又上訴人甲○○以強盜所得之
紀俊賢提款卡詐領新台幣（下同）八萬元部分，核係牽連犯八十六年十月八日修正新
增之刑法第三百三十九條之二第一項之罪，原判決認係強盜行為之一部分，不另成立
詐欺取財罪（原判決第二十面第十三至十五行），亦有適用法則不當之違誤。(二)原判
決於事實欄五僅記載上訴人甲○○等三人與上訴人丙○○四人，分持如原判決附表一
編號一、二、六之可發射子彈具有殺傷力之德製半自動型口徑八ＭＭ金屬模型槍、仿
半自動手槍製造之玩具手槍、仿ＣＯＬＴ半自動手槍製造之改造玩具手槍，及編號五
之不具殺傷力之仿半自動手槍製造之玩具手槍各一支，並未認定渠等同時持有如原判
決附表二所載之具有殺傷力之子彈，惟於理由中卻敘明上訴人丙○○、乙○○、丁○
○，意圖供強劫財物之用，而持上訴人甲○○所提供之前開槍枝、彈藥，並進而行搶
，核所為均係犯修正前之槍砲彈藥刀械管制條例第十條第三項之單純持有槍砲罪、刑
法第一百八十七條之意圖供自己犯罪之用而持有子彈罪，同時持有槍彈為想像競合犯
，應從一重之意圖供自己犯罪之用而持有子彈罪論處云云（原判決第十九面第五至十
行），致其理由說明亦失依據，自有違誤。(三)、懲治盜匪條例第七條規定「盜匪所得
之財物，應發還被害人。因前項財物變得之財產利益，除應抵償被害人者外，得沒收
之。」是盜匪所得財物或其變得之財產利益，是否已全部費失，攸關應否發還、抵償
或沒收，自應確實查明，始足以判斷。原判決就上訴人甲○○等人強盜曾村松部分，
於事實欄五記載二十萬元取得後，業經甲○○收受後朋分，花用殆盡（原判決第九面
第一行），惟其於理由中就此盜匪所得之款項，先載「上訴人丙○○於第一審稱係由
甲○○取走」；嗣又載：「況且被害人曾村松交付之二十萬元，被告丙○○、乙○○
、丁○○、甲○○皆稱係由被告甲○○收受，並未朋分，惟其後被告甲○○亦改稱該
二十萬元扣除交保金外，餘皆交由同案被告趙雅玲（業已死亡），五萬元帳款亦委由
同案被告趙雅玲轉交被告丁○○者，被告甲○○對於債權數額及金錢流向前後供述亦
不一致。」，「本件被告甲○○於本院審理時供稱：丁○○找伊去要債，有拿曾村松
簽的本票，大約是五萬元，伊以為有算利息才會拿（二十萬元）那麼多；又稱：自曾
村松拿的二十萬元，丁○○拿五萬元，其餘三人每人四萬三千元，還有二萬元係供大
家租（車）、吃，還有一千元還曾村松作車費等語。而另一被告乙○○於本院審理時
，亦供承有拿到錢在卷。至於被告丁○○亦供承只拿到五萬元，並稱甲○○係將錢交
給趙雅玲轉交給嘉年華酒店云云，然證人趙雅玲於警訊時則未為此證述，且被告甲○
○亦否認自曾村松得款後有將錢交予趙雅玲之事實。」（原判決第十四面倒數第四行
至第十五面第一行，同面倒數第五行至第十六面第三行），就共犯間有否朋分、如何
朋分、有否取出五萬元轉給酒店等所供歧異如何取捨，又如何已朋分花用殆盡，並未
詳為說明其認定之所憑，本院尚無從為原判決適用法律當否之判斷，亦非無違誤。以
上諸端，或為上訴意旨所指摘，或為本院得依職權調查之事項，應認原判決就上訴人
甲○○三人部分有撤銷發回之原因。
二丙○○上訴部分：
查第三審上訴書狀，應敘述上訴之理由，其未敘述者，得於提起上訴後十日內補提理
由書於原審法院，已逾上述期間，而於第三審法院未判決前仍未提出上訴理由書狀者
，第三審法院應以判決駁回之，刑事訴訟法第三百八十二條第一項、第三百九十五條
後段規定甚明。本件上訴人丙○○因盜匪案件，不服原審判決，於民國八十八年八月
二十五日提起上訴，並未敘述上訴之理由，迄今逾期已久，於本院未判決前仍未提出
，依上開規定，其上訴自非合法，應予駁回。
據上論結，應依刑事訴訟法第三百九十五條後段、第三百九十七條、第四百零一條，
判決如主文。
中      華      民      國    八十八    年      十      月    二十一    日
                              最高法院刑事第二庭
                                  審判長法官  莊  來  成
                                        法官  呂  潮  澤
                                        法官  謝  俊  雄
                                        法官  蘇  振  堂
                                        法官  黃  正  興
      右正本證明與原本無異
                                              書  記  官
中      華      民      國    八十八    年      十      月    二十八    日
